【裁判字號】    90,交易,681
【裁判日期】    901128
【裁判案由】    過失傷害
【裁判全文】
臺灣高雄地方法院刑事判決                          九十年度交易字第六八一號
    公  訴  人  臺灣高雄地方法院檢察署檢察官
    被      告  甲○○
右列被告因過失傷害案件，經檢察官提起公訴（九十年度偵字第一五八九七號），本
院判決如左：
    主  文
甲○○因過失傷害人，處拘役伍拾日，如易科罰金，以參佰元折算壹日。
    事  實
一、甲○○考領有自小客車駕駛執照，於民國九十年五月十二日下午三時許，駕駛車
    牌號碼ＹＷ─○六七七號自小客車，沿高雄市○○路○路慢車道由南往北方向行
    駛，沿路欲尋找停車位，途經該路八十號前，本應注意汽車超車，於超越時應於
    前車左側保持半公尺以上之間隔超過，且依當時之天候晴朗、有日間自然光線、
    市區道路○路面乾燥、無缺陷、亦無障礙物，並無不能注意之情事，竟疏於注意
    超車時應保持適當之間隔即貿然超車，適有考領有重型機車駕駛執照之乙○○騎
    乘車牌號碼ＩＮＱ─三○○號重機車，後載丙○○，沿高雄市○○路○路慢車道
    由南往北方向騎駛，因而擦撞乙○○所騎乘之機車，致機車失控，乙○○及丙○○人車倒地，乙○○因而受有「左側上肢及下肢多處擦挫傷」，丙○○受有「左
    足部、左手肘多處擦挫傷」等傷害。
二、案經乙○○、丙○○訴請台灣高雄地方法院檢察署檢察官偵查起訴。
    理  由
一、訊據被告甲○○固坦認確有於右揭時、地，駕駛車牌號碼ＹＷ─○六七七號自小
    客車，沿路欲尋找停車位，途經該路八十號前，超越告訴人乙○○所騎乘後載告
    訴人丙○○之機車時，擦撞告訴人之機車，致告訴人等人車倒地，因而受有上開
    傷害之事實不諱，惟矢口否認有何上開犯行，辯稱：伊當時沿高雄市○○路○路
    慢車道由南往北方向行駛，欲尋找停車位，車速約二、三十公里，見告訴人機車
    騎駛在伊右前方，行經該路八十號前，超越告訴人機車時，事故即發生，伊並不
    清楚該車禍事故係如何發生的，當時在告訴人機車前有一輛違規併排之自小客車
    ，故告訴人可能欲閃躲該自小客車彎出而與伊自小客車擦撞，或可能因告訴人等
    於騎駛機車時談話所致，本件車禍事故伊並無過失云云。惟查：
  (一)被告確有於右揭時、地，駕駛車牌號碼ＹＷ─○六七七號自小客車，沿路欲尋找
    停車位，途經該路八十號前，超越告訴人乙○○所騎乘後載告訴人丙○○之機車
    時，擦撞告訴人之機車，致告訴人等人車倒地，因而受有上開傷害之事實，業據
    被告於本院審理時供承不諱，並證人即告訴人乙○○、丙○○於偵查及本院審理
    時證稱：於九十年五月十二日下午三時許，乙○○騎駛車牌號碼ＩＮＱ─三○○
    號重機車，後載丙○○，沿高雄市○○路○路慢車道由南往北方向騎駛，在該路
    八十號前，被告所駕駛車牌號碼ＹＷ─○六七七號自小客車超車時，先擦撞到丙○○左腳，並擦撞機車之左手把，造成機車重心不穩，向右傾斜，因後載丙○○
    ，故機車向左傾倒打滑，致人車倒地，而於事故發生時，在伊等機車前並無違規
    併排之自小客車，且伊等係沿路直行，亦無突然彎出，後乙○○起身追趕被告，
    而由被告將伊等送醫，故並無車禍現場等語，且有高雄市政府警察局新興分局中
    正三所交通事故處理登記簿影本乙紙、交通事故現場會勘簡略圖影本乙紙及機車
    受損照片六張附卷可稽。而告訴人乙○○及丙○○因本件車禍致分別受有「左側
    上肢及下肢多處擦挫傷」及「左足部、左手肘多處擦挫傷」等傷害，有診斷證明
    書三紙在卷可證。綜據上述事證以觀，本件車禍事故，應係於上開時、地，被告
    駕駛前開自客車，沿高雄市○○路○路慢車道欲尋找停車位，途經該路八十號前
    ，超越告訴人乙○○所騎乘後載告訴人丙○○之機車時，因於超車時未保持適當
    之間隔即貿然超車，致擦撞告訴人之機車，告訴人等因而人車倒地，受有傷害之
    事實，堪予認定；是被告辯稱：本件可能係告訴人欲閃躲違規停放在該處之自小
    客車，因而與伊自小客車擦撞，或可能因告訴人等於騎駛機車時談話所致，本件
    車禍事故伊並無過失云云，應屬事後卸責之詞，尚難採信。
  (二)按汽車超車，於超越時應於前車左側保持半公尺以上之間隔超過，道路交通安全
    規則第一百零一條第五款定有明文。被告於右揭時地駕車本應注意上開規定，且
    依當時情形，又無不能注意之情形，竟疏未注意超車時應保持適當之間隔，即貿
    然超車，致其駕駛之自小客車與告訴人等騎乘之機車發生擦撞而肇事，其有過失
    至明。而告訴人乙○○及丙○○確因本件車禍而受有前開傷害，有上開診斷證明
    書三紙在卷可按，是被告之過失行為與告訴人等之傷害結果間，顯有相當因果關
    係。
  (三)綜上所述，本件事證明確，被告上開過失傷害犯行，已堪認定。又本件經送請高
    雄市政府建設局車輛行車事故鑑定委員會鑑定結果固認：「本案無警方處理肇事
    現場圖，致雙方肇事事實不明，本會未便遽作認定。」等情，惟本件被告確因未
    注意超車時應保持適當之間隔，即貿然超車，致發生本件車禍事故，已如前述，
    尚不得以上開鑑定機關因無肇事現場圖，而未為認定被告是否有過失，即為被告
    有利事實之認定，附此說明。
三、核被告甲○○所為，係犯刑法第二百八十四條第一項前段之普通過失傷害罪。被
    告以一過失行為，造成告訴人乙○○及丙○○分別受有傷害，係一行為而觸犯數
    罪名，為同種想像競合犯，應從一重之普通過失傷害罪論處。爰審酌被告之品行
    ，就本件車禍發生之過失情節、程度，告訴人所受傷害程度，事後亦不思與告訴
    人達成民事和解，及犯後態度等一切情狀，量處如主文所示之刑，並諭知易科罰
    金之折算標準，以資懲儆。
據上論斷，應依刑事訴訟法第二百九十九條第一項前段，刑法第二百八十四條第一項
前段、第四十一條第一項、第五十五條，罰金罰鍰提高標準條例第一條前段、第二條
，判決如主文。
本案經檢察官陳正達到庭執行職務。
中      華      民      國      九十    年      十一    月    二十八    日
                  臺灣高雄地方法院交通法庭
                                          法  官   洪榮家
右為正本，係照原本作成，證明與原本無異。
如不服本判決，應於送達後十日內，向本院提出上訴狀。
                                          書記官   陳寰瑛
中      華      民      國      九十    年      十一    月    二十八    日
附錄本案論罪科刑法條全文：
刑法第二百八十四條第一項：
  因過失傷害人者，處六月以下有期徒刑、拘役或五百元以下罰金。致重傷者，處一
  年以下有期徒刑、拘役或五百元以下罰金。


司法院資訊處製作；財團法人民間司法改革基金會備份。
